臺灣高雄地方法院刑事判決　　　　　　95年度簡上字第1301號
上　訴　人
即　被　告　乙○○
上列上訴人因毀棄損壞案件，不服本院高雄簡易庭中華民國95年
9 月29日95年度簡字第5406號第一審簡易判決（聲請簡易判決處
刑案號：95年度偵字第12782 號），提起上訴，本院管轄之第二
審合議庭判決如下：
    主  文
原判決撤銷。
乙○○犯毀損他人物品罪，累犯，處拘役伍拾日，如易科罰金，
以銀元佰元即新臺幣玖佰元折算壹日。未扣案之鐵鎚、活動扳
手及十字型螺絲起子各壹支，均沒收。
    事  實
一、乙○○前於民國92年間因傷害等案件，經本院以92年度簡字
    第2072號判決判處有期徒刑3 月、拘役50日，再經本院以92
    年度簡上字第449 號判決駁回上訴確定，於93年1 月20日以
    易科罰金執行完畢。詎仍不知悔改，基於毀損他人之物之犯
    意，於95年3 月26日上午8 時許，在高雄縣湖內鄉○○村○○街236 號之5 自宅前，因見該地上有新鋪設之水泥，乃先
    以活動扳手及十字型螺絲起子敲打地面，嗣因難以剷起，復
    再持鐵鎚敲打地面之方式，將其父甲○○所有位於高雄縣湖
    內鄉○○段第2632地號土地上新舖設之水泥地板剷起破壞，
    致令不堪使用，足生損害於甲○○。
二、案經甲○○訴由高雄縣政府警察局湖內分局報請臺灣高雄地
    方法院檢察署檢察官偵查起訴。
    理　由
壹、程序方面
一、被告否認證人即告訴人甲○○及證人李銘家於警詢所為陳述
    之證據能力，因證人甲○○及李銘家之證述，係屬被告以外
    之人於審判外之陳述，其等復經被告聲請到庭為證及本院依
    職權訊問，而核其等於審判中所為之證述與其等於警詢時所
    為陳述大致相同，是依刑事訴訟法第159 條之2 規定，不具
    有證據能力。
二、證人甲○○於偵查中所為陳述未經具結，是此部分之證述，
    無證據能力。
貳、實體方面
一、訊據被告乙○○固承認有於前揭時、地破壞上開水泥地面一
    情，惟矢口否認有何前開犯行，辯稱：伊懷疑伊父親甲○○
    、二弟李銘家及其他家人在伊住處前道路土地挖洞，埋設不
    明物品以作法而不利於伊，才持螺絲起子等工具將水泥路面
    挖開，且20幾年前伊就向父親買下前開土地，但只有口頭約
    定，沒有辦理過戶登記，且該土地之水泥路面先前亦係伊僱
    請丙○○所鋪設，伊認為有權挖開土地云云。惟查：
  (一)上揭犯罪事實，業據證人即告訴人甲○○於本院審理時證稱
    ：那條路是要讓其他人走的，那塊土地很長，怎麼可能將前
    面的土地出售，被告毀損的部分是2632地號的土地，那裡本
    來有一顆椰子樹，後來該樹挖起來，就有一個洞，所以我就
    將該洞補起來，這樣比較好走，結果被告用工具將該處弄壞
    ，我在家裡種田看到就跑出來，其他的小孩去報案的；填補
    該洞的水泥是我去買來填補的，警卷第19頁照片的洞是毀損
    地點，是李銘家所拍攝的，照片上的人是被告，被告是持鐵
    鎚及鑿子等語（見本院卷第42至44頁）綦詳，核與證人李銘
    家於本院審理時之證述：該洞是由我父親（指告訴人甲○○
    ）買水泥來鋪設的，因為該洞之前有一顆椰子樹，椰子樹已
    經被挖起來，所以那裡有1 個洞很深，我父親才會去買水泥
    來鋪設；警卷內的照片是我拍攝的，因為我住在隔壁，剛好
    在外面有看到他在挖掘，當時我父親趕過來阻止被告挖掘，
    我就趕緊去拿相機來拍照等語（見本院卷第46、47頁）相符
    ，被告亦自承有持鐵鎚、十字型螺絲起子及活動扳手敲挖上
    開新鋪設之水泥地面之情（見本院卷第51、52頁），並有臺
    灣省高雄縣政府（五七岡字第25943 號）土地所有權狀、高
    雄縣路竹地政事務所土地複丈成果圖各1 份及現場照片8 張
    在卷可稽。而被告既自承知悉該土地係其父甲○○之名下，
    並未過戶於己（見偵卷第10頁），足認被告明知該地為甲○○所有，仍逕破壞該地之新鋪設處之水泥地板，其主觀上毀
    損他人之物之犯意甚明。
  (二)被告雖以前揭前詞置辯，然查：
  1.據證人丙○○證稱：「（問：照片所顯示被告正在敲打之水
    泥，該洞是否你鋪設？）答：被填平的那個洞不是我鋪設的
    ，但整條路是我在十幾年前鋪設的。」、「（問：當時那條
    路上，有無所謂的椰子樹？）答：十幾年了，我忘記了，」
    等語（見本院卷第45頁），是由證人丙○○之證述足認被告
    敲打照片所示之洞之地面，並非證人丙○○所鋪設，是被告
    辯稱伊挖開的洞係伊先前僱請證人丙○○所鋪設云云，核非
    事實，要無足採。
  2.又被告雖稱伊於20幾年前已向證人甲○○買下前開土地，有
    本院92年度岡簡字第204 號判決足參云云（見本院卷第35頁
    ），然此業經證人乙○○當庭所否認，已如前述；復經本院
    依職權調閱本院92年度岡簡字第204 號確認所有權存在事件
    全卷，亦無被告所指證人甲○○於該事件中陳述被告前向其
    買受土地之情，又上開判決亦僅認定被告係伊房屋之原始起
    造人，該棟房屋為伊所有，並未審論被告曾買受上開土地之
    事實，被告亦無法提出買賣土地之相關資料以證其詞，是以
    ，被告辯稱該地係伊於20餘年前向伊父所買云云，伊並無毀
    損行為云云，亦無足採。
  (三)綜上所述，被告所辯均無足採，本件事證已臻明確，被告犯
    行堪予認定，自應依法論科。
二、論罪、科刑：
　(一)被告於行為後，如附表所示之相關法律均業經變更，並俱於
    95年7月1日施行，玆經整體比較結果，裁判時法並未較為有
    利，從而依刑法第2條第1項前段規定，自應適用各該行為時
    法，亦即修正前法至明。
　(二)核被告乙○○所為，係犯刑法第354條之毀損罪。又被告前
　　於92年間，因傷害等案件，經本院高雄簡易庭以92年度簡字
    第2072號判決判處有期徒刑3 月及拘役50日，再經本院以92
    年度簡上字第449號判決駁回上訴確定，於93年1 月20日易
    科罰金執行完畢之事實，有臺灣高等法院被告前案紀錄表1
    份在卷可查，其於5年內再犯本件有期徒刑以上之罪，應依
    修正前之刑法第47條規定，論以累犯，並加重其刑。
  (三)原審認被告罪證明確，予以論罪科刑，固非無見。惟查，被
    告於本院審理時供承伊係持鐵鎚、十字型螺絲起子及活動扳
    手敲挖上開新鋪設之水泥地面，核與證人甲○○之證述及卷
    附照片所示係持鐵鎚敲打地面之情相符，原審引用檢察官聲
    請簡易判決處刑書所載之事實，認定被告僅持活動扳手及螺
    絲起子敲打地面，漏未就被告持鐵鎚敲打地面之行為論明，
    自有未合，復未就被告所持用之鐵鎚1 支，一併沒收，亦有
    違誤。是被告以伊無毀損之故意及水泥地面係伊所鋪設，並
    無毀損可言提起上訴，固無理由，惟原審判決既有前述可議
    之處，自應由本院將之撤銷改判。
  (四)爰審酌被告僅因懷疑告訴人即其父甲○○所有之水泥地面下
    藏有不明物品，即任意以鐵鎚、活動扳手及螺絲起子將甲○○土地上新鋪設之水泥地板剷起破壞，造成甲○○之財物上
    損失及生活上之不便，實屬不該，且迄今尚未與之達成和解
    ，賠償其所受之損害，然念及被告所剷起之地板面積非鉅，
    犯罪情節尚屬輕微，且被告坦承部分犯行，並斟酌被告之犯
    罪手段、告訴人所受損害程度等一切情狀，量處如主文所示
    之刑，並依修正前刑法第41條第1 項前段規定，諭知易科罰
    金之折算標準，以資懲戒。又未扣案之鐵鎚、活動扳手及螺
    絲起子各1 支，係被告所有供犯本件犯行所用之物，業據被
    告供明在卷（見本院卷第51、52頁），亦無證據證明業已滅
    失，應依刑法第38條第1 項第2 款併予宣告沒收。
據上論斷，應依刑事訴訟法第455 條之1 第3 項、第369 條第1
項前段、第364條、第299條第1項前段，刑法第2條第1項前段、
第354 條、第38條第1 項第2 款、修正前刑法第47條、第41條第
1 項前段，修正前罰金罰鍰提高標準條例第2 條，刑法施行法第
1 條之1 ，判決如主文。
本案經檢察官周天畏到庭執行職務。
中　　華　　民　　國　　96　　年　　2　　月　　15　 　日
                  刑事第十庭  審判長法  官  陳玉聰
                                    法  官  鄭凱文
                                    法  官  楊淑珍
以上正本證明與原本無異。
不得上訴。
中　　華　　民　　國　　96　　年　　2　　月　　15　 　日
                                  　書記官  林秀敏
附錄本判決論罪之法條：
刑法第354條
毀棄、損壞前2 條以外之他人之物，或致令不堪用，足以生損害
於公眾或他人者，處2 年以下有期徒刑、拘役或5 百元以下罰金
。
┌───────────────────────────────────────────────┐
│附表：                                                                                        │
├──────┬─────────────┬─────────────┬───────┬────┤
│相關變更條文│行為時法（下稱舊法）之內容│裁判時法（下稱新法）之內容│比  較  理  由│備    註│
├──────┼─────────────┼─────────────┼───────┼────┤
│【罰金刑下限│罰金：（銀元）1 元以上。  │罰金：新臺幣1000元以上…。│罰金刑之下限，│舊法有利│
│之變更】刑法│                          │                          │由銀元10元（亦│        │
│第33條第5款 │                          │                          │經提高）即新臺│        │
│            │                          │                          │幣30元，提高為│        │
│            │                          │                          │新臺幣1000元  │        │
├──────┼─────────────┼─────────────┼───────┼────┤
│【累犯變更】│受有期徒刑之執行完畢，或受│受徒刑之執行完畢，或一部之│受徒刑執行完畢│本案係故│
│修正前刑法第│無期徒刑或有期徒刑一部之執│執行而赦免後，5年以內故意 │後5 年以內再犯│意再犯罪│
│47條、第49條│行而赦免後，5 年以內再犯有│再犯有期徒刑以上之罪者，為│有期徒刑以上之│，新舊法│
│→現行刑法第│期徒刑以上之罪者，為累犯，│累犯，加重本刑至二分之一。│罪，含因故意或│並無不同│
│47條、第49條│加重本刑至二分之一。      │第98條第2 項關於因強制工作│過失再犯之情形│，新法並│
│            │                          │而免其刑之執行者，於受強制│，但前所犯之罪│無較為有│
│            │累犯之規定，於前所犯罪依軍│工作處分之執行完畢或一部之│不含依軍法所犯│利。應逕│
│            │法或於外國法院受裁判者，不│執行而免除後，5 年以內故意│之罪。修正後不│依舊法。│
│            │適用之。                  │再犯有期徒刑以上之罪者，以│含過失再犯罪，│        │
│            │                          │累犯論。                  │但前所犯之罪含│        │
│            │                          │                          │依軍法而犯之罪│        │
│            │                          │累犯之規定，於前所犯罪在外│。且新法增訂強│        │
│            │                          │國法院受裁判者，不適用之。│制工作處分與刑│        │
│            │                          │                          │罰之執行效果得│        │
│            │                          │                          │以互代之擬制累│        │
│            │                          │                          │犯之規定。    │        │
│            │                          │                          │              │        │
├──────┼─────────────┼─────────────┼───────┼────┤
│【易科罰金折│犯最重本刑為5 年以下有期徒│犯最重本刑為5 年以下有期徒│易科罰金折算標│舊法有利│
│算標準變更】│刑以下之刑之罪，而受6 個月│刑以下之刑之罪，而受6 個月│準由銀元300 元│        │
│修正前刑法第│以下有期徒刑或拘役之宣告…│以下有期徒刑或拘役之宣告者│即新臺幣900 元│        │
│41條第1 項前│得以（銀元，下同）1 元以上│，得以新臺幣1000元、2000元│，提高為以新臺│        │
│段、修正前罰│3 元以下折算1 日，易科罰金│或3000元折算1 日，易科罰金│幣1000元、2000│        │
│金罰鍰提高標│。依刑法第41條易科罰金…就│。                        │元或3000元折算│        │
│準條例第2 條│其原定數額提高為100 倍折算│                          │1日           │        │
│→現行刑法第│1 日；法律所定罰金數額未依│                          │              │        │
│41 條 第1 項│本條例提高倍數，或其處罰法│                          │              │        │
│前段        │條無罰金刑之規定者，亦同。│                          │              │        │
╠══════╪═════════════╧═════════════╧═══════╧════╡
║整體比較結果│舊法之最低刑度與易科罰金之折算標準均較低，較為有利。                            │
╰══════╧════════════════════════════════════════╛
